臺灣臺北地方法院刑事判決　　　　　　　　　　　　八十九年度簡上字第二六六號
　　上　訴　人
　　即　被　告　乙○○
右列上訴人因偽造文書案件，不服本院台北簡易庭八十九年度北簡字第一二三四號，
中華民國八十九年七月二十五日第一審簡易判決（聲請簡易處刑案號：八十八年度偵
字第一０二一九號），提起上訴，本院管轄第二審之合議庭，認為應適用通常程序審
判，並自為第一審判決如左︰
    主  文
原判決撤銷。
乙○○無罪。
    理  由
一、公訴意旨略以：被告乙○○係永欣汽車商行（址設台北市○○區○○路四十三之
    一號）之負責人，依勞工保險條例之規定，僱用勞工應依式填寫各項文書交勞工
    保險局辦理勞工保險，此項文書乃附隨其業務而製作，為業務上所掌之文書；乙
    ○○明知甲○○於民國七十九年六月五日至八十一年十一月二日間並未在永欣汽
    車商行任職或領取薪資，竟基於概括之犯意，於上開期間在其業務上做成之該公
    司勞工保險加保單上，虛列登載甲○○投保薪資之不實事項，持向勞工保險局申
    報及據以繳交甲○○每月之勞工保險費用，足以生損害於勞工保險局對勞工保險
    管理申報之正確性；因認被告涉犯刑法第二百十六條、第二百十五條行使業務登
    載不實文書之罪嫌等語。
二、按犯罪事實應依證據認定，無證據不得推定其犯罪事實；又不能證明被告犯罪者
    ，應諭知無罪之判決，刑事訴訟法第一百五十四條、第三百零一條第一項分別定
    有明文。又事實之認定，應憑證據，如未能發現相當證據，或證據不足以證明，
    自不能以推測或擬制之方法，為裁判基礎；且認定不利於被告之事實須依積極證
    據，苟積極證據不足為不利於被告事實之認定時，即應為有利於被告之認定；另
    認定犯罪事實所憑之證據，雖不以直接證據為限，間接證據亦包括在內，然而無
    論直接證據或間接證據，其為訴訟上之證明，須於通常一般之人均不致有所懷疑
    ，而得確信其為真實之程度者，始得據為有罪之認定，倘其證明尚未達到此一程
    度，而有合理之懷疑存在而無從使事實審法院得有罪之確信時，即應由法院為諭
    知被告無罪之判決（最高法院四十年台上字第八六號、三十年台上字第八一六號
    、七十六年台上字第四九八六號判例參照）。
三、本件公訴人認被告乙○○涉犯行使業務登載不實文書罪嫌，無非係以告訴人甲○
    ○之指訴，且被告身為負責人，當知甲○○有無實際在永欣汽車商行任職，卻於
    甲○○在押期間為其投保，復有勞工保險局函送之被保險人投保資料表附卷可稽
    ，為其主要論據。訊據被告固供承有於右揭時間為甲○○投保勞工保險之事實，
    惟堅決否認有何行使業務登載不實文書之犯行，辯稱：其與甲○○認識後，甲○
    ○陸續在其經營之永欣汽車商行任職，只是甲○○犯案前科累累，大部分時間不
    是坐牢服刑就是管訓，出監所時又回來上班，但不來也不告知，甲○○於七十九
    年六月之前再度出獄時有說要來永欣汽車商行上班，其就幫他辦勞保，後來又沒
    來，他是流氓，其會害怕，所以要等他說不來上班才幫他退保，其只是不知甲○
    ○下落，較慢退保，並無任何不法意圖，且對甲○○並無損害，相對的其要為甲
    ○○付出保費，更無利益可言，其主觀上並無偽造文書之不法犯意等語。經查：
    甲○○確曾在永欣汽車商行任職乙情，除據被告陳明在卷外，並提出永欣汽車商
    行之估價單、統一發票、工作紀錄等件為據，本院核閱上開文件之字跡，與甲○
    ○立具之同意書、切結書、手稿（見偵查卷第三十二頁、三十四頁、三十五頁）
    等文件之筆韻觀之，應係同一人即甲○○所為，是被告所稱甲○○陸續在其經營
    之永欣汽車商行任職，尚非無據。又甲○○於七十八年間因槍砲案件，經本院判
    處有期徒刑二年，嗣減刑為一年，並入監服刑，刑期起算日期為七十九年四月九
    日，八十年一月一日出監等情，有台灣高等法院檢察署刑案紀錄簡覆表附卷足憑
    ，固可證於上開投保期間甲○○曾入監服刑；惟觀諸其所涉刑案甚多，又自承多
    次執行感訓，參以永欣汽車商行即被告於七十九年至八十一年度均未向稅捐機關
    申報甲○○薪資所得以逃漏稅捐，此有財政部台北市國稅局函附卷可稽，是被告
    所辯甲○○於七十九年六月之前再度出獄時有說要來永欣汽車商行上班，其就幫
    他辦勞保，後來又沒來，他是流氓，其會害怕，所以要等他說不來上班才幫他退
    保，其只是不知甲○○下落，較慢退保，並無任何不法意圖等語，應可採信。甲
    ○○既陸續在永欣汽車商行任職，於出獄後向被告表示將再至永欣汽車商行上班
    ，則被告為甲○○辦理勞工保險，縱甲○○嗣入監服刑，惟被告因未有甲○○之
    下落，不知甲○○是否將至永欣汽車商行上班，不敢擅自辦理退保，持續為甲○
    ○繳交保費，僅有保費之損失，並無任何利益可言，尚難認其主觀上「明知」為
    不實事項，仍登載於業務上作成之文書，而有犯罪之直接故意。此外，復查無其
    他積極證據足認被告有公訴人所指之犯行，本件不能證明被告犯罪，爰依首開規
    定，諭知被告無罪之判決。
四、原審未予詳查，逕對被告論處罪刑，其認事用法尚有未洽；被告上訴否認犯罪，
    指摘原判決不當，為有理由，自應由本院撤銷改判，另諭知被告為無罪之判決。
    復因本件既應為無罪之判決，依刑事訴訟法第四百四十九條第三項規定，不得適
    用簡易程序判決，爰準用同法第三百六十九條第二項規定，由本院管轄之合議庭
    自為第一審判決，附此敘明。
五、被告經合法傳喚，無正當之理由不到庭，爰不待其陳述，逕行判決。
據上論斷，應依刑事訴訟法第四百五十二條、第四百五十五條之一第一項、第三項、
第三百六十九條第一項前段、第三百七十一條、第三百六十四條、第三百零一條第一
項，判決如主文。
本案經檢察官蔡秋明到庭執行職務。
中      華      民      國    九十一    年      七      月     十八     日
                                    臺灣臺北地方法院刑事第七庭
                                        審判長法  官  陳  坤  地
                                              法  官  吳  冠  霆
                                              法  官  蕭  清  清
右正本證明與原本無異。
如不服本判決，應於判決送達後十日內向本院提出上訴狀(應抄附繕本)。告訴人
或被害人如對於本判決不服者，應具備理由請求檢察官上訴，其上訴期間之計算
係以檢察官收受判決正本之日期為準。
                                              書記官  劉  麗  英
中      華      民      國    九十一    年      七      月    二十三    日
